臺灣嘉義地方法院民事判決
109年度訴字第764號
原      告  賴游阿雲
訴訟代理人  盧奇南律師

被      告  黃筦真  
訴訟代理人  蕭敦仁律師

上列當事人間請求返還寄託物事件，本院於民國110年3月10日言
詞辯論終結，判決如下：
    主  文
原告之訴及假執行之聲請均駁回。
訴訟費用由原告負擔。
    事實及理由
一、原告起訴主張：
（一）被告係原告之外孫女，於民國(下同)109年9月21日陪同原
      告前往嘉義市農會辦理所有已屆期二張每張各新台幣(下
      同)100萬元之定期存款，於辦理解約時，被告以原告年邁
      、行動不便，前往領取諸多不便，虛意孝敬原告，進而建
      議原告將其中100萬元寄託其所有之郵政活期儲蓄存款存
      摺帳戶内，以期原告要使用現金時，得以就近幫忙領取，
      並言明原告寄託100萬元後要將存摺及印章交給原告保管
      ，原告不疑有他，而將系爭100萬元寄託予被告，詎被告
      竟未將存摺及印章交付原告，經原告一再催促，被告始交
      付乙張以其名義在嘉義站前郵局之100萬元郵政定期儲金
      存單予原告，原告收到該定期存款單後深感蹊蹺有違寄託
      本意，乃於9月25或26日某時至嘉義市警察局第一分局竹
      園派出所報警，警員至郵局協助處理並告知郵局承辦人員
      不可隨意讓被告解約領取。嗣再委託盧奇南律師事務所於
      109年11月9日以（109)律催字第12號函撤銷委託，並限期
      解約定期存金單返還100萬元，竟仍無效果，爰依民法第5
      97條、第599條之規定提起本訴，請求被告返還上揭存款
      。
（二）原告將100萬元寄託被告乃千真萬確之事，但並未叫被告
      去辦理定存單，而是被告說轉到她戶頭之後，會把存摺、
      印章交給原告保管，後來原告一直催被告，被告才拿定存
      單給原告。另被告所提與嘉義市農會承辦行員之對話譯文
      僅能證明原告同意將系爭100萬元於109年9月21日從嘉義
      市農會福全分部匯至被告所有站前郵局帳户，並無法證明
      系爭100萬元係原告要贈與被告，原告若係將系爭100萬元
      贈與被告，依諸常情被告又何須將存入郵局之100萬元定
      期儲金存單交與原告，更足以證明系爭100萬元係寄託被
      告，被告以原告贈與資為抗辯，依民事訴訟法第277條之
      規定應就其事實負舉證之責。　
（三）並聲明：
    1.被告應給付原告100萬元及孳息(郵政公司核算之利息)。
    2.訴訟費用由被告負擔。
　　3.本件判決願供擔保准予宣告假執行。　
二、被告方面：
（一）原告於107年9月21日前即表示欲贈與100萬元予被告，遂
      於109年9月21日連絡被告陪同其往嘉義市農會辦理所有已
      屆期二張各100萬元之定期存款解定，因被告在嘉義市農
      會無帳戶，遂由原告親自辦理將其中100萬元匯入原告所
      有在嘉義福全郵局帳戶内；原告繼於同月23日連絡被告稱
      恐被告易受騙要被告辦理系爭100萬元定期存款，因嘉義
      站前郵局較近被告住處，故被告即於翌（24)日至上述郵
      局辦理定期存款，迄原告稱為避免被告被騙，要被告將存
      摺（定存）交予伊保管，緣定存無存摺，被告即將定存單
      交予原告，詎原告竟不知何故委請律師以存證信函，捏稱
      初係寄託被告，茲撤銷寄託，向被告催討該100萬元，繼
      訴請返還寄託物。
（二）倘原告係將系爭100萬元寄託予被告，則另一筆解定之100
      萬元，理應亦同時寄託予被告；又原告既有自己農會帳戶
      ，解定後同日既已存入自己農會帳戶即可，何需大費周章
      ，將解定之現金自行匯入被告郵局帳戶，再要求被告交出
      印章、存摺，由原告保管，且係因為原告怕被告年紀輕會
      把錢花掉或受騙，才要被告將100萬元轉成定存單，而將
      定存單給原告保管，是本件乃原告贈與系爭100萬元予被
      告，要屬不爭之事實，雖嗣後反悔，亦無礙原已成立之贈
      與契約；再原告既主張前已以存證信函為撤銷寄託之意思
      表示，則主張依民法第597、599條規定請求返還寄託物，
      洵無理由。
（三）並聲明：　　　
    1.原告之訴暨假執行之聲請均駁回。
    2.訴訟費用由原告負擔。
    3.倘受不利之判決，願提供擔保免為假執行。
三、爭點事項：
（一）不爭執事項：
　　  被告為原告之外孫女，於109年9月21日與原告一同至嘉義
      市農會辦理已屆期二張各100萬元之定期存款解約，當日
      並匯款100萬元至被告嘉義福全郵局帳戶。
（二）爭執事項：
    1.原告與被告間之法律關係為贈與或寄託？
    2.原告請求被告給付系爭100萬元，是否有理由？
四、本院判斷：
（一）按「當事人主張有利於己之事實者，就其事實有舉證之責
      任。但法律別有規定，或依其情形顯失公平者，不在此限
      。」，民事訴訟法第277條定有明文，原告主張將嘉義市
      農會2張200萬元之定存解約，其中100萬元寄託於被告，
      匯入於被告之嘉義福全郵局郵政活期儲蓄存款帳戶，便於
      原告需要使用現金時，由被告代為領取，未料被告將該10
      0萬元轉成自己名下之100萬元定期存單，故請求被告返還
      該100萬元等情，被告則辯稱上開100萬元係原告所贈與，
      因恐被告受騙，要求轉為定期存單等詞，則原告自承該筆
      款項為其自行匯入被告之前開帳戶，則關於該筆款項究係
      為寄託或贈與一節，應由原告負舉證責任證明為寄託，先
      予敘明。
（二）原告主張嘉義市農會2張各200萬元之定存解約，其中100
      萬元寄託於被告，便於原告需要使用現金時，由被告代為
      領取等情，經查原告於109年9月21日解約嘉義市農會2張
      各200萬元定存後，僅將其中100萬元匯入被告嘉義福全郵
      局郵政活期儲蓄存款帳戶，另外100萬元仍存入自己之嘉
      義市農會活期儲蓄存款帳戶，有農會存摺影本可稽（本院
      卷第12頁），足證原告仍保存嘉義市農會之存摺，亦有能
      力可自行領款，並不存在需要將100萬元寄託被告，由被
      告代為領款之理由，其主張100萬元匯入被告嘉義福全郵
      局郵政活期儲蓄存款帳戶，係為使被告代為領款之詞，尚
      非可採。
（三）原告又主張將100萬元匯入被告嘉義福全郵局郵政活期儲
      蓄存款帳戶後，被告應將嘉義市郵局之存摺及印章交付伊
      保管，惟被告卻將該100萬元轉為自己名下之定期存單，
      故請求被告返還該100萬元，經查原告既主張該100萬元匯
      入被告帳戶即係便於被告領取款項，以供原告使用，卻又
      要求被告交付嘉義市郵局之存摺及印章交付予原告，顯係
      自相矛盾，且與原告於起訴狀所稱被告應交付嘉義市郵局
      之存摺及印章，以避免擅用寄託款項之詞，互不相符，亦
      非可採，反以被告所稱原告在贈與被告100萬元後，因恐
      被告受騙，而要求被告轉入定期存單之詞為可採。
五、綜上所述，原告之訴為無理由，皆應駁回，其本訴既經駁回
    ，其假執行之聲請失所附麗，亦應一併駁回。
六、本件待證事實已臻明確，兩造其餘之攻擊防禦方法及舉證，
    經本院斟酌後，認於判決結果已不生影響，爰不一一詳為論
    述。
七、據上論結，原告之訴為無理由，依民事訴訟法第78條，判決
    如主文。
中　　華　　民　　國　110　　年　　3　　月　　24　　日
                  民事第三庭 法　官　林芮伶
以上正本係照原本作成。
如不服本判決，應於送達後20日內，向本院提出上訴狀（須按對
造人數提出繕本），及表明上訴理由，並依上訴利益繳交第二審
裁判費。如委任律師提起上訴者，應一併繳納上訴費，否則本院
得不命補正逕行駁回上訴。
中　　華　　民　　國　110　　年　　3　　月　　24　　日
                             書記官　陳怡辰